臺灣橋頭地方法院刑事判決　
111年度訴字第56號
公　訴　人　臺灣橋頭地方檢察署檢察官
被　　　告　徐翊峯　
選任辯護人　郭季榮法扶律師　　　　　
上列被告因傷害案件，經檢察官提起公訴（110年度偵字第5459
號），本院判決如下：
    主  文
徐翊峯犯傷害罪，處拘役伍拾日，如易科罰金，以新臺幣壹仟元
折算壹日。
    事  實
一、徐翊峯與劉王菊間前因計程車費用有所糾紛，徐翊峯為向劉
    王菊索討其先前墊付之計程車資，於民國109年12月15日10
    時40分許，前往劉王菊位在高雄市左營區左營大路740巷20
    弄10號之住處理論，並與劉王菊一同前往高雄市左營區蓮潭
    路之北極亭洽找共同友人鍾玉貞協調，詎於同日10時50分許
    ，兩人在北極亭協商車資時發生口角，徐翊峯竟基於傷害之
    犯意，以拳頭徒手攻擊劉王菊之左胸，造成劉王菊受有左胸
    壁挫傷之傷害。
二、案經劉王菊訴由高雄市政府警察局左營分局報告臺灣橋頭地
    方檢察署檢察官偵查起訴。 
    理  由
一、證據能力：
  ㈠按刑事訴訟法第159條之3第3款規定：被告以外之人於審判中
    ，滯留國外或所在不明而無法傳喚或傳喚不到者，其於檢察
    事務官、司法警察（官）調查中所為之陳述，經證明具有可
    信之特別情況，且為證明犯罪事實之存否所必要者，得為證
    據。所稱「所在不明而無法傳喚或傳喚不到」，係指非因國
    家機關之疏失，於透過一定之法律程序或使用通常可能之方
    式為調查，仍不能判明其所在之情形而言。又刑事被告對證
    人固有對質詰問之權利，惟其未行使詰問權倘非可歸責於法
    院，且法院已盡傳喚、拘提證人到庭之義務，而其未詰問之
    不利益業經法院採取衡平之措施，其防禦權且於程序上獲得
    充分保障時，則容許例外援用未經被告詰問之證詞，採為認
    定被告犯罪事實之證據（最高法院108年度台上字第1076號
    判決意旨參照）。查被告徐翊峯及其辯護人雖爭執證人鍾玉
    貞於警詢證述之證據能力（訴卷第54頁、111頁），然鍾玉
    貞經本院依法傳喚、拘提均未到庭，有本院傳票送達證書、
    本院及臺灣高雄地方檢察署檢察官拘票、員警拘提結果報告
    書在卷可稽（訴卷第81至91頁、135至138頁、143頁、147頁
    ），本院已善盡促使其到庭之義務。又證人鍾玉貞於警詢時
    所述係由警察依法定程序詢問，採一問一答方式進行，過程
    查無不正取證情事，亦無來自被告同庭在場之壓力，復無充
    裕時間權衡陳述之利害關係，無暇捏編掩飾或偏頗迴護，客
    觀上應認具有較可信之特別情況，且上開證人於警詢時所為
    之陳述，距離案發時間較為接近，對相關事實經過應屬記憶
    猶新，故證人鍾玉貞在警詢時之陳述，確與本案犯罪事實具
    有關連性，且為證明本案犯罪事實存否所必要，依前揭說明
    ，應有證據能力。
  ㈡至被告及其辯護人雖另爭執證人即告訴人劉王菊於警詢時陳
    述之證據能力云云。惟按被告以外之人於檢察事務官、司法
    警察官或司法警察調查中所為之陳述，與審判中不符時，其
    先前之陳述具有較可信之特別情況，且為證明犯罪事實存否
    所必要者，得為證據，刑事訴訟法第159條之2定有明文。證
    人劉王菊於警詢時之陳述，固屬傳聞證據，惟審酌證人劉王
    菊就遭被告毆打之情節，於警詢時之陳述與本院審理中以證
    人身分所為之證述未盡相符（警卷第11頁；訴卷第115至119
    頁），而審酌證人劉王菊於警詢時之陳述，乃依據親身經歷
    之事實所為，且未爭執該任意性，亦無證據證明有何不法取
    證情形，且於警詢陳述之時距離案發時間較近，較不致有何
    誇大虛構之情，對於全案情節記憶又尚清晰，復無被告在場
    之影響，足認證人劉王菊於警詢時之陳述，客觀上具有較可
    信之特別情況，且因證人劉王菊於本院審理中證述時，或因
    時隔較久記憶偏失，致未能證述翔實如前，或受被告同庭在
    場影響，情緒較為激動而未能清楚記憶描述案發經過，無從
    再獲得較貼近事實之真實陳述，則證人劉王菊於警詢時之陳
    述，即為證明犯罪事實存否所必要，自具有證據能力。
  ㈢除前述證據以外，本判決其餘引用之傳聞證據，均已依法踐
    行調查證據程序，且檢察官、被告及其辯護人於本院準備程
    序及審判程序時，均明示同意有證據能力（訴卷第54至55頁
    、111頁、183頁），本院審酌該等證據作成時情況，並無違
    法取證之瑕疵，且無顯不可信之情形，亦認以之作為證據應
    屬適當，依刑事訴訟法第159條之5第1項規定，均有證據能
    力。
二、認定犯罪事實所憑證據及理由：
    訊據被告固坦承有於上開時地，前往告訴人劉王菊前揭住處
    ，向告訴人索討先前墊付之計程車資，後再跟隨告訴人至北
    極亭找鍾玉貞協調車資事宜，嗣警察據報前來等情；惟矢口
    否認有傷害告訴人之犯行，辯稱：伊並未毆打告訴人，也沒
    有跟告訴人發生口角，只是要跟告訴人討回新臺幣（下同）
    1,300元之計程車車資，在北極亭講沒幾分鐘，她就叫警察
    來云云。經查：
  ㈠被告有於上開時、地前往告訴人前揭住處，向告訴人索討先
    前墊付之計程車資，後跟隨告訴人一同前往上址北極亭，找
    共同友人鍾玉貞協調車資事宜，嗣警據報到場；而告訴人於
    同日驗傷診斷結果，受有左胸壁挫傷之傷勢等情，業據被告
    所不爭執（訴卷第52頁、57頁），核與證人即告訴人於警詢
    及本院審判程序之證述（警卷第11頁；訴卷第109至125頁）
    、證人鍾玉貞於警詢之證述（警卷第15至16頁）大致相符，
    並有高雄市左營分局左營派出所110報案紀錄單（警卷第18
    至19頁）、國軍高雄總醫院左營分院附設民眾診療服務處之
    診斷證明書（警卷第14頁）、國軍高雄總醫院左營分院110
    年11月24日、111年4月27日雄左民診字第1100010458、1110
    003890號函所附病歷資料及傷勢照片（審訴卷第65至68頁；
    訴卷第37至41頁）附卷可稽，此部分事實，洵堪認定。
  ㈡查本件案發經過，業據告訴人於警詢中證述：110年12月15日
    10時40分許，我從家中欲出門買菜時，被告就到家中找我，
    莫名其妙從我頭上打過來，但我當時戴著安全帽，所以沒有
    攻擊到我，我質問被告為何打我，被告不回答，一直亂罵一
    通，我知道被告與我朋友鍾玉貞有認識，約莫同日10時50分
    許帶被告到北極亭找鍾玉貞協調，到了之後才了解是因月初
    我與鍾玉貞一起搭計程車，被告對我沒有付計程車資之事不
    滿，因而毆打我，且在北極亭協調時，被告情緒相當激動，
    還動手推我的左胸等語綦詳（警卷第11頁）。告訴人復於本
    院審理中證述：卷附傷勢照片（訴卷第41頁）是我在北極亭
    遭被告毆打所造成，當時鍾玉貞有當場報警等語（訴卷第12
    0至121頁），此部分核與先前警詢中所述情節一致，復與證
    人鍾玉貞於警詢中所證：被告與告訴人因為計程車車資問題
    起爭執吵架，被告於現場一直謾罵告訴人，然後就出手用拳
    頭打告訴人的左胸附近，見狀我馬上撥打110報警等情相符
    （警卷第15至16頁），並有本案110報案紀錄單（警卷第18
    至19頁）、告訴人於國軍高雄總醫院左營分院附設民眾診療
    服務處之診斷證明書及病歷資料、傷勢照片附卷可稽（警卷
    第14頁；審訴卷第65至68頁；訴卷第37至41頁）。觀諸前揭
    報案紀錄單所載之報案時間、地點及口角起因，俱與告訴人
    及證人鍾玉貞所證案發經過相符，而告訴人於案發後隨即於
    同日13時29分許前往醫院驗傷，經醫院驗傷結果，告訴人確
    實受有左胸壁挫傷，傷勢位置與告訴人指訴遭被告毆打成傷
    之部位吻合，則客觀上除被告之行為外，應無其他因素介入
    而使告訴人受有上開傷勢之可能。且證人鍾玉貞因當場見聞
    被告毆打告訴人之情形，立即當場報警，表明因言語有所不
    合而請警察到場等情，業據本院勘驗該次110報案錄音明確
    ，有本院勘驗筆錄可參（訴卷第112至113頁），衡情鍾玉貞
    既身為雙方之共同友人，尚無偏袒或設詞陷害一方之必要，
    則苟非當時確有爭執衝突情事發生，證人鍾玉貞自無連忙報
    警求援之必要，由此益徵告訴人前揭指訴情節屬實，被告辯
    稱並未與告訴人發生爭執衝突云云，尚難憑採。
  ㈢至辯護意旨雖以告訴人於警詢及本院審理中所證，前後所述
    矛盾、誇大其詞，而認其指述不實。惟按告訴人、證人之陳
    述有部分前後不符，或相互間有所歧異時，究竟何者為可採
    ，法院仍得本其自由心證予以斟酌，非謂一有不符或矛盾，
    即應認其全部均為不可採信；尤其關於行為動機、手段及結
    果等之細節方面，告訴人之指陳，難免故予誇大；然其基本
    事實之陳述，若果與真實性無礙時，則仍非不得予以採信（
    最高法院74年台上字第1599號判決先例意旨參照）。又常人
    對於過往事物之記憶，本會隨時日經過而逐漸模糊或失真，
    自難期待其於歷次陳述時均能如錄影重播般地將過往事物之
    原貌完全呈現，此外，因個人教育程度、生活經驗、語言習
    慣之不同，其表達意思或敘述經過之能力與方式，亦易生差
    異，從而，供述證據雖彼此稍有歧異或先後不一，惟基本事
    實之陳述相同者，亦得由法院採認之，非謂其中一有不符，
    即應全部不可採信。查告訴人於警詢及本院審理時，就其在
    北極亭遭被告施暴而受有傷害之基本事實，俱與證人鍾玉貞
    於警詢中所述相符，復有前揭110報案紀錄單、診斷證明書
    、病歷資料及傷勢照片可佐，足認被告確有傷害告訴人之行
    為，已如前述；又告訴人於本院審理中雖容因時間經過而記
    憶模糊，或因提問內容、臨場表達不同，而就其是否一路從
    住處前遭被告毆打至北極亭乙節，所述與警詢時所述略有不
    一，甚可能有誇大渲染之處，然此對於本件基本事實之認定
    不生影響，自不得以此而全盤推翻告訴人整體證詞之真實性
    與憑信性。
  ㈣綜上所述，被告前揭所辯，核屬事後卸責之詞，不足採信。
    本案事證明確，被告上開犯行，足以認定，應予依法論科。
三、論罪科刑
  ㈠核被告所為，係犯刑法第277條第1項之傷害罪。
  ㈡爰審酌被告與告訴人間因車資糾紛而起爭執，卻未能秉持理
    性溝通，克制自我情緒，恣意對告訴人施暴而為本案傷害犯
    行，所為應值責難；復審酌其為本案犯行之手段、方式、告
    訴人所受傷害之程度，並衡酌被告犯後迄今仍否認犯行，亦
    未與告訴人達成和解或賠償（訴卷第190頁），兼衡被告之
    品性【參臺灣高等法院被告前案紀錄表（訴卷第173至177頁
    ）】、智識程度、家庭經濟狀況【自述高雄工專夜間部肄業
    ，從事水電，收入不固定，約7,000至2、30,000元，已婚，
    育有未成年子女1名，與妻小同住（訴卷第189頁）】等一切
    情狀，量處如主文所示之刑，並諭知易科罰金之折算標準。
據上論斷，應依刑事訴訟法第299條第1項前段，刑法第277條第1
項、第41條第1項前段，刑法施行法第1條之1第1項，判決如主文
。
本案經檢察官靳隆坤提起公訴，檢察官莊承頻到庭執行職務。
中　　華　　民　　國　　111 　年　　10　　月　　31　　日
                  刑事第三庭審判長 法　官  張瑋珍
                                   法  官  彭志崴
                                   法  官  羅婉怡 
以上正本證明與原本無異。
如不服本判決應於收受送達後20日內向本院提出上訴書狀，並應
敘述具體理由；如未敘述上訴理由者，應於上訴期間屆滿後20日
內向本院補提理由書（均須按他造當事人之人數附繕本）「切勿
逕送上級法院」。
中　　華　　民　　國　　111 　年　　11　　月　　1 　　日
　　　　　　　　　　　　　　　　　 書記官  周耿瑩
　　　　　　　　　　　　　　　　　 
附錄本案論罪科刑法條：
中華民國刑法第277條第1項
傷害人之身體或健康者，處 5 年以下有期徒刑、拘役或 50 萬
元以下罰金。